【裁判字號】    98,交易,26
【裁判日期】    980316
【裁判案由】    過失致死等
【裁判全文】
臺灣嘉義地方法院刑事判決              98年度交易字第26號
公  訴  人  臺灣嘉義地方法院檢察署檢察官
被      告  乙○○
選任辯護人  蔡碧仲律師
選任辯護人  張宗存律師
選任辯護人  陳振榮律師
上列被告因過失致死等案件，經檢察官提起公訴（97年度偵字第
8323號、98年度偵字第526 號），被告於準備程序中就被罪事實
為有罪之陳述，經本院合議庭裁定由受命法官改依簡式程序審理
，判決如下：
    主  文
乙○○犯不能安全駕駛動力交通工具罪，處有期徒刑貳月。又犯
過失致人於死罪，處有期徒刑玖月。應執行有期徒刑拾月。緩刑
參年，並應於民國九十八年五月十六日前給付方克偉、方慶逸及
甲○○新臺幣壹佰陸拾萬元。
    犯  罪  事  實
一、乙○○於民國97年7 月31日22時許起，在位於嘉義市○○街
    「日晟殯葬禮儀公司」內，食用含有酒類之食物，至同日23
    時許後，原應注意飲用酒類後其吐氣所含酒精濃度超過每公
    升0.25毫克者，不得駕車，且其明知自己已達不能安全駕駛
    動力交通工具之程度，竟仍不顧公眾之安危，即駕駛車牌號
    碼4869-SU 號自用小客車上路。嗣於97年8 月1 日凌晨零時
    20分許，乙○○駕駛上開自用小客車欲載送友人張芸禎及李
    羿慧返家，沿嘉義市○○路內側車道由南往北方向行駛，行
    經嘉義市○○路牛稠溪橋上南端處，原應注意行車應依標誌
    或規定之限速行駛，駕駛人駕駛汽車，應遵守道路交通標誌
    、標線、號誌之指示行駛。而當時天候為晴，光線為夜間有
    照明，視距良好，路面乾燥、無缺陷，亦無障礙物，並無不
    能注意之情形。乙○○因酒力作用導致注意力不集中及夜間
    超速行駛、駕駛操控能力減弱，翻越中央分隔島，侵入對向
    車道，致其所駕駛車輛之右側車身與在遵行於南向內側車道
    由溫碧蓮所駕駛，車牌號碼7R-8243 號自用小貨車車頭發生
    碰撞，造成溫碧蓮因而受有頭部外傷併左側大腦急性硬腦膜
    下血腫之傷害；張芸禎因而受有骨盆開放性骨折等傷害；李
    羿慧則受有右股骨幹骨折等傷害（乙○○涉犯過失傷害罪嫌
    部分，未據告訴。）。嗣經警據報到場處理，於97年8 月1
    日凌晨2 時21分許，對乙○○抽血檢測得酒精濃度為每毫升
    112 毫克（換算為吐氣所含酒精濃度高達每公升0.53毫克，
    起訴書誤載為每公升0.56毫克）。而溫碧蓮經送醫救治後，
    延至97年11月12日22時13分許，仍因傷重不治死亡。
二、案經溫碧蓮之女甲○○訴請嘉義市政府警察局第二分局報告
    ，及臺灣嘉義地方法院檢察署檢察官據報相驗後自動檢舉偵
    查起訴。
    理  由
一、本件係經被告乙○○於準備程序當庭表示認罪，而經本院裁
    定以簡式審判程序加以審理，則依據刑事訴訟法第273 條之
    2 、同法第159 條第2 項之規定，不適用傳聞法則有關限制
    證據能力之相關規定，合先敘明。
二、上揭犯罪事實，業據被告於偵查中及本院審理中坦承不諱，
    其中不能安全駕駛動力交通工具犯行部分，另有道路交通事
    故當事人抽血報告表、嘉義市警察局舉發違反道路交通管理
    事件通知單影本各1 紙附卷可稽；過失致人於死犯行部分，
    另有告訴人甲○○之指訴，及證人即目擊者張鐸議於警詢時
    之證述，均與被告所供承之情節核屬相符，並有道路交通事
    故現場圖、道路交通事故調查報告表(一)、(二)、現場照片38張
    等在卷可佐。另被害人溫碧蓮確因本件車禍受有頭部外傷併
    左側大腦之傷害，經送醫急救後仍不治死亡等情，業經臺灣
    嘉義地方法院檢察署檢察官督同法醫師相驗屬實，此均有嘉
    義基督教醫院、盧亞人醫院診斷證明書、法醫參考病歷摘要
    、相驗屍體證明書、勘驗筆錄及驗斷書等附卷可憑，是被告
    上揭自白均核與事實相符，應堪採信。按駕駛人駕駛汽車，
    應遵守道路交通標誌、標線、號誌之指示；行車速度，依速
    限標誌或標線之規定；又飲用酒類，呼氣中酒精濃度超過0.
    25毫克或血液中酒精濃度超過百分之0.05以上者，不得駕車
    ，各為道路交通安全規則第90條、第93條第1 項前段及第11
    4 條第2 款分別訂有明文。查本件被告駕駛上開自小客車行
    經肇事地點，理應知悉並注意上開交通安全規則，以防止危
    險發生，佐以被告係合法考領駕駛執照之人，有上開調查報
    告表記載可據，是其對於應遵守上開規定自應知之甚稔，且
    依卷附道路交通事故調查報告表所載，本件肇事當時係天氣
    晴、夜間有照明、路面乾燥無缺陷、視距良好等情狀，被告
    並無不能注意情事，詎仍疏未注意上開規定，因而肇事，致
    被害人溫碧蓮死亡，足見被告於本件車禍確有違反上述交通
    安全規則，被告駕車行為確有過失無疑，是被告過失行為與
    被害人溫碧蓮上開死亡結果間，顯具有相當因果關係。從而
    ，本件事證已臻明確，被告上開不能安全駕駛動力交通工具
    、過失致人於死犯行，洵堪認定，應依法論科。
三、核被告乙○○所為，係犯刑法第185 條之3 不能安全駕駛動
    力交通工具罪、第276 條第1 項之過失致人於死罪。被告所
    犯上開2 罪間，罪名互異，犯意各別，應予分論併罰。被告
    酒後駕車肇事，所犯過失致人於死罪部分，應依道路交通管
    理處罰條例第86條第1 項之規定，加重其刑至二分之一。爰
    審酌被告素行尚佳，有臺灣嘉義地方法院檢察署刑案資料查
    註紀錄表及臺灣高等法院被告前案紀錄表各1 份附卷可按，
    而酒後駕車之危害及酒後不應駕車之觀念，已透過學校教育
    、政令宣導及各類媒體廣為介紹傳達各界週知多年，被告明
    知食用含酒精物品後不能安全駕駛而仍於食用含酒精物品於
    已達不能安全駕駛程度後猶執意駕駛動力交通工具，而對一
    般往來之人車均生高度危險性，顯心存僥倖，並乏尊重其他
    用路人生命、財產安全之觀念，駕駛態度甚為輕率，至屬可
    訾，且呼氣酒精濃度為每公升0.53毫克；並衡酌被告於夜間
    超速行駛，而就本件車禍應負全部過失之違反注意義務程度
    ，及造成被害人死亡之所生損害，惟參酌其犯罪後於本院審
    理中坦承犯行，並與被害人家屬即告訴人甲○○達成民事調
    解，約定被告應於98年5 月16日前給付被害人家屬方克偉、
    方慶逸及甲○○各新臺幣（下同）70萬元（不含強制責任險
    部分），並已給付告訴人首期和解金50萬元（見本院卷第36
    至38頁），被告顯具悔意，犯後態度良好等一切情狀，分別
    量處如主文所示之刑，併定其應執行刑，以資懲儆。
四、另審酌被告未曾受有期徒刑以上刑之宣告，有臺灣高等法院
    被告前案紀錄表1 紙在卷可稽，本案被告因一時失慮，偶罹
    刑典，經此教訓，當知警惕而無再犯之虞，且被告已與告訴
    人成立調解，並已給付告訴人首期和解金50萬元，業如前述
    ，而告訴人亦於本院審理中陳述：如被告於期限內給付剩餘
    賠償金，同意給予被告緩刑，另強制責任險保險金亦經理陪
    約160 萬元等語明確（見本院卷第34頁），故本院綜核各情
    ，認所宣告之刑，以暫不執行為適當，爰依刑法第74條第1
    項第1 款之規定，併予宣告緩刑3 年，以啟自新。另經本院
    斟酌被害人家屬權益之保障，並給予被告自新機會，認於被
    告緩刑期間課予向被害人家屬支付損害賠償之負擔，乃為適
    當，爰據雙方上開民事調解之合意條件，此有本院民事庭調
    解筆錄在卷可參（見本院卷第37頁），依同條第2 項第3 款
    之規定，併予宣告令被告應於98年5 月16日前，給付方克偉
    、方慶逸及甲○○160 萬元。復此部分，依同條第4 項規定
    得為民事強制執行名義，及依同法第75條之1 第1 項第4 款
    規定，受緩刑之宣告，違反上開本院所定負擔情節重大，足
    認原宣告之緩刑難收其預期效果，而有執行刑罰之必要者，
    得撤銷其宣告，附此敘明。
據上論斷，應依刑事訴訟法第273 條之1 第1 項、第299 條第1
項前段，道路交通管理處罰條例第86條第1 項，刑法第185 條之
3、第276 條第1 項、第51條第5 款、第74條第1 項第1 款、第2
項第3 款，刑法施行法第1 條之1 第1 項、第2 項前段，判決如
主文。
本案經檢察官姜智仁到庭執行職務。
中    華    民    國    98    年     3    月    16    日
                  刑事第一庭    法  官  張志偉
以上正本證明與原本無異。
如不服本判決應於收受判決後10日內向本院提出上訴書狀，並應
敘述具體理由；其未敘述上訴理由者，應於上訴期間屆滿後20日
內向本院補提理由書（均須按他造當事人之人數附繕本）「切勿
逕送上級法院」。告訴人或被害人如對於本判決不服者，應具備
理由請求檢察官上訴，其上訴期間之計算係以檢察官收受判決正
本之日期為準。
中    華    民    國    98    年     3    月    16    日
                                書記官  張子涵
附錄法條：
中華民國刑法第185條之3
服用毒品、麻醉藥品、酒類或其他相類之物，不能安全駕駛動力
交通工具而駕駛者，處1年以下有期徒刑、拘役或科或併科15萬
元以下罰金。
中華民國刑法第276條第1項
（過失致死罪）
因過失致人於死者，處2年以下有期徒刑、拘役或2千元以下罰金
。


司法院資訊處製作；財團法人民間司法改革基金會備份。
